【裁判字號】    99,交聲,29
【裁判日期】    990128
【裁判案由】    違反道路交通管理處罰條例聲明異議
【裁判全文】
臺灣臺北地方法院交通事件裁定          99年度交聲字第28號
原處分機關  交通部公路總局臺北區監理所
異  議  人
即受處分人  甲○○
上列異議人即受處分人因違反道路交通管理處罰條例案件，對於
交通部公路總局臺北區監理所中華民國98年12月7日所為之處分
（原處分案號：北監自裁字第裁40-C00000000號、40-C00000000
號），聲明異議，本院裁定如下：
    主  文
異議均駁回。
    理  由
一、原處分機關處分意旨略以: 異議人即受處分人甲○○於民國
    98年8月11日15時許，駕駛車牌號碼3026-EA號自用一般小客
    車，沿臺北縣新店市○○路往烏來方向行駛，行至新店市○
    ○路○段111號前，因迴轉前未注意來往車輛，而肇事致人受
    傷，為警依舉發後，依道路交通管理處罰條例第49條第5款
    、第63條第1項、第61條第3項及違反道路交通管理事件統一
    裁罰基準及處理細則第41條、第43條、第44條、第67條規定
    ，裁罰異議人罰鍰新臺幣（下同）600元，並合記違規點數4
    點。
二、異議意旨略以：根據異議人至警局調閱交通事故當時錄影資
    料顯示，異議人於錄影時間14:51:00~14:51:07之間，迴轉
    之前，都停靠在路邊注意來往車輛，並確實亮方向燈，還等
    待一輛機車經過後，見道路上已無來車才進行迴轉。又依交
    通規則，機車應行慢車道，由監視器可見，機車超速在快車
    道撞上異議人的左後輪蓋上。臺北縣政府警察局之舉發及裁
    決所之裁決，顯有錯誤等語。
三、按汽車迴車前應暫停並顯示左轉燈光或手勢，看清無來往車
    輛，並注意行人通過，始得迴轉，道路交通安全規則第106
    條第1項第5款定有明文。次按汽車駕駛人迴車時，在迴車前
    ，未依規定暫停，顯示左轉燈光，或不注意來、往車輛、行
    人，仍擅自迴轉之情形者，處新臺幣600元以上1800元以下
    罰鍰，並記違規點數1點；又汽車駕駛人，駕駛汽車違反道
    路交通安全規則，因而肇事致人受傷者，記違規點數3點，
    道路交通管理處罰條例第49條第5款、第61條第3項前段、第
    63條第1項第1款亦分別定有明文。
四、訊據異議人固坦承於上開時間，駕駛上開車輛，行經上開地
    點迴車時，與陳欣也所騎乘之車牌號碼CLY-888號及陳雅雯
    所騎乘之車牌號碼778 -CVV號之機車發生擦撞而肇事，並使
    陳欣也、陳雅雯、阮佩君等人當場倒地受傷等情不諱，惟堅
    詞否認有何違規之情事，並辯稱:已依規定暫停、打方向燈
    ，並看清無來往車輛才迴轉，係因陳欣也超速且違規行駛快
    車道致生事故云云。惟查:
  (一)異議人於上開時間，駕駛上開車輛，在上開地點迴車時，與
    陳欣也所駕駛之車牌號碼CLY-888號及陳雅雯所駕駛搭載阮
    佩君之車牌號碼778-CVV號機車發生碰撞而肇事，陳欣也因
    而受有左肩部、髖、小腿多處挫傷、大腿挫傷;陳雅雯受有
    左大腿燒傷;阮佩君受有左踝挫傷併擦傷等傷害等情，為異
    議人所不爭執，並分據陳欣也、陳雅雯、阮佩君等人於警詢
    及偵查中作證在案，且有臺北縣政府警察局交通警察大隊道
    路交通事故初步分析研判表、道路交通事故現場圖、道路交
    通事故補充資料表、天主教耕莘醫院出具之診斷證明書3張
    、監視錄影光碟翻拍照片及肇事現場照片（參98偵字第2263
    5號卷）、本院翻拍異議人所提出之現場錄影光碟照片在卷
    可稽。
  (二)依本院所調得之98年度偵字第22635號卷內所附及本院所翻
    拍上開照片顯示，肇事路段係屬雙向各一車道之道路，異議
    人迴車前先打右側方向燈，將車駛入右側空曠處再打左側方
    向燈迴轉駛出，異議人雖有進行短暫停留及打左側方向燈之
    措施。但查：駕駛人駕駛車輛在道路上迴車，會造成正常行
    駛於後方及對向車道上不特定駕駛人之危險。是迴車之駕駛
    人應就其迴車行為負擔高度之注意義務。於迴車時，不僅須
    確認後方已無來車，亦應確認其擬進入之車道亦無來車，以
    避免發生事故，否則難謂已盡相當之注意義務。本案異議人
    並非直接在車道上暫停後迴車，而係先將車駛出道路邊線，
    進入路旁空曠處再直接駛回車道並進行迴轉。其所採取之此
    種駛出道路邊線再駛回之迴車動作，對於原行駛在同向後方
    車道之用路人，已造成一種無法預見之危險。且以本件被害
    人陳欣也、陳雅雯在異議人自路側空曠處駛出迴車時，仍在
    其等所行駛之車道內側接續追撞異議人所駕駛之上開車輛尾
    部以觀，顯見異議人迴轉時，其二人已自同一車道後方直行
    而來。縱異議人有稍作暫停，並打左側方向燈，但其二人既
    已即將直行而來，異議人自不得於該時點進行迴轉。而仍應
    繼續暫停，待確認確實已無來車後，始得迴轉。但異議人卻
    仍逕行迴轉，自已違反上開規定至明。異議人辯稱:沒有未
    注意來車而迴轉之違規云云，自無足採信。
  (三)至於異議人雖另辯稱:陳欣也超速且違規行駛快車道，始致
    生事故云云。惟查，事故當日天雨，道路濕滑，車輛之煞車
    效果自非天晴日可比。而異議人並無法提出積極事證，足以
    證明陳欣也、陳雅雯二人當天駕車確有超速之事實，自難遽
    認陳欣也二人有何違規超速行駛之情事。另承前所述，肇事
    路段係屬雙向各單一車道之道路，非為同向二車道以上、有
    快慢車道分隔之道路，路面上亦無「禁行機車」之標誌，陳
    欣也、陳雅雯等人行駛於該車道，難認其二人有違反規定。
  (四)綜上，本件異議人違反道路交通安全規則，違規迴轉而肇事
    致人受傷之違規行為，事證明確，堪予認定。從而，原處分
    機關依道路交通管理處罰條例第49條第5款、第63條第1項、
    第61條第3項、違反道路交通管理事件統一裁罰基準及處理
    細則之規定之規定，裁處受處分人罰鍰600元及併合併記違
    規點數4點，核無違誤。本件異議人之異議為無理由，應予
    駁回。
據上論斷，應依道路交通案件處理辦法第19條，裁定如主文。
中    華    民    國    99    年    1    月    28    日
                  交通法庭  法  官  李桂英
上正本與原本相符無異。
如不服本裁定，應於送達後5日內向本院提出抗告狀。
                            書記官  嚴君珮
中    華    民    國    99    年    1     月    28    日

司法院資訊處製作；財團法人民間司法改革基金會備份。
